---
title: "Recordatorio primera parte clase 4"
author: "Fernando Pardo"
output:
  html_document: default
  html_notebook:
    theme: spacelab
---

## ¿Qué aprendimos las clases pasadas?

* Utilizamos R para saber si comparaciones entre dos cantidades son ciertas o no
  (5 > 6 #FALSE, 6 == 6 #TRUE)
* Aprendimos el uso de los operadores y (&), o (|) y no (!):
  (5 > 6) | (3 < 4) #TRUE
* Aprendimos las funciones básicas para manipular __tablas de datos__ (paquete
  __dplyr__ contenido en el tidyverse):
  
```{r, echo=FALSE, warning=FALSE, message=FALSE}
library("tidyverse")
library("knitr")

df_funciones_dplyr <- data_frame(
    Funcionalidad = c(
      'Seleccionar campos',
      'Seleccionar registros de acuerdo a un criterio',
      'Ordenar registros de acuerdo a uno o más campos',
      'Crear nuevas variables',
      'Preparar un data frame para calcular resúmenes por grupo',
      'Calcular resúmenes por grupo'
      ),
    Función = c(
      'select(diamonds, carat, cut)',
      'filter(diamonds, cut == "Ideal" | x > 4)',
      'arrange(diamonds, carat, depth)',
      'mutate(diamonds, dollars_per_carat = price / carat)',
      'diamonds_agrupado <- group_by(diamonds, cut)',
      'summarise(diamonds_agrupado, promedio_depth = mean(depth))'
    ),
    Interpretación = c(
      'Del data frame diamonds __seleccióname los campos__ carat y cut',
      'Del data frame diamonds __seleccióname los registros (filter)__ que cumplen "cut == "Ideal" o (|) "x > 4"',
      'Del data frame diamonds __ordéname los registros__ primero por carat y luego, los que tengan valores iguales, por depth',
      'Usando el data frame diamonds __créame la nueva columna__ dollars_per_carat definida como price / carat',
      'Usando el data frame diamonds, __prepárame los datos__ para calcular resúmenes por valor de la columna cut, y __asigna__ el resultado a la variable diamonds_agrupado',
      'Usando diamonds agrupado, __calcúlame el resumen__ llamado promedio depth definido como la media de depth'
    )
  )
  kable(df_funciones_dplyr)
```

* Utilizamos el operador __pipeline__ para simplificar la aplicación de funciones
de transformación de datos, una tras otra:
    + Toma el df diamonds, __luego__
    + créame la variable "dollars_per_carat", __luego__
    + seleccióname los registros que cumplen "dollars_per_carat < 4000", __luego__
    + ordéname los registros en orden descendente por "dollars per carat."
    
```{r}
diamonds %>% 
  mutate(dollars_per_carat = price / carat) %>%
  filter(dollars_per_carat < 4000) %>%
  arrange(desc(dollars_per_carat))
```

* Aprendimos algunas funcionalidades avanzadas de transformación y manejo de datos en R:
    + Usamos __joins__ para pegar registros de dos tablas distintas por un campo en común.
    + Usamos __gather__ para transformar columnas en renglones (datos largos).
    + Usamos __spread__ para transformar reng,lones en columnas (datos anchos).
* Pilón: Aprendimos a crear nuestros propios data frames en R (con la función de
  __dplyr__: "data_frame")
  
```{r}
tipos_caracter <- data_frame(
  id = c(1, 2, 3),
  tipo = c("letra", "número", "caracter especial")
)
tipos_caracter

caracteres <- data_frame(
  caracter = c("a", "2", "3", "1", "z", "5", "m", "7", "s", "x"),
  tipo_caracter_id = c(1, 2, 2, 2, 1, 2, 1, 2, 1, 1)
)
caracteres

# Haciendo el join de las tablas anteriores
inner_join(caracteres, tipos_caracter, by = c("tipo_caracter_id" = "id"))
```